【裁判字號】    96,訴,1547
【裁判日期】    970220
【裁判案由】    毒品危害防制條例
【裁判全文】
臺灣臺北地方法院刑事判決              96年度訴字第1547號
公  訴  人  臺灣台北地方法院檢察署檢察官
被      告  甲○○
                    理之家）
上列被告因違反毒品危害防制條例案件，經檢察官提起公訴（96
年度毒偵字第2184號），本院判決如下：
    主  文
甲○○施用第一級毒品，累犯，處有期徒刑拾月，扣案注射針筒
壹支沒收銷燬。
被訴施用第二級毒品部分無罪。
    事  實
一甲○○於民國八十年間因違反肅清煙毒條例案件，經臺灣板橋
  地方法院以八十年度訴字第四七四號判決判處有期徒刑四年，
  經臺灣高等法院以八十年度訴緝字第一四八號判決駁回上訴確
  定，八十二年十二月二十八日縮短刑期假釋出監，假釋期間交
  付保護管束。復因違反肅清煙毒條例案件，經臺灣板橋地方法
  院以八十三年度訴字第二二九八號判決判處有期徒刑六年，經
  臺灣高等法院以八十四年度上訴字第六九九號判決駁回上訴確
  定，致其前述假釋遭撤銷，應執行殘刑一年十月又二十日，並
  與前述有期徒刑六年接續執行，嗣於八十七年十一月十六日縮
  短刑期假釋出監，假釋期間交付保護管束。又於假釋期間因施
  用第一級毒品，經臺灣板橋地方法院以八十九年度毒聲字第三
  五七五號裁定令入勒戒處所觀察、勒戒，致其前述假釋遭撤銷
  ，應執行殘刑三年五月又十六日，且其接受觀察勒戒後，經認
  有繼續施用毒品之傾向，再由臺灣板橋地方法院以八十九年度
  三九三一號裁定令入戒治處所施以強制戒治，九十年六月二十
  二日執行完畢，繼而於九十年六月二十三日入監執行前述三年
  五月又十六日之殘刑，九十三年九月二十九日縮刑期滿執行完
  畢，前述經戒治完畢之施用毒品行為並由經臺灣板橋地方法院
  檢察署檢察官以九十年度戒毒偵字第四四六號不起訴處分書為
  不起訴處分確定。另於九十四年間因施用第一級毒品案件，經
  臺灣板橋地方法院以九十四年度訴字第一二一一號判決判處有
  期徒刑一年，復因持有第一級毒品案件，經本院以九十四年度
  易字第一二四六號判決判處有期徒刑三月，前述二罪經臺灣板
  橋地方法院以九十五年度聲字第一○二一號裁定定其應執行刑
  有期徒刑一年一月，九十五年十月二十六日縮短刑期執行完畢
  。竟又於九十六年七月九日下午六點五十分左右在臺北市○○
  區○○路一一二巷九衖四六號後方巷內，以針筒注射之方式將
  不詳人士摻入第二級毒品安非他命之第一級毒品海洛因（施用
  安非他命部分另為無罪之諭知，詳後述）摻水施用，為警當場
  查獲，並扣得甲○○所有供施用海洛因之用內含海洛因液體之
  注射針筒一支，始知上情。
二案經臺北縣政府警察局萬華分局（下稱萬華分局）報請臺灣臺
  北地方法院檢察署檢察官偵查起訴。
    理  由
一程序事項：被告以外之人於審判外之言詞或書面陳述，除法律
  有規定者外，不得作為證據，刑事訴訟法第一百五十九條第一
  項固有明文；惟被告以外之人於審判外之陳述，雖不符同法第
  一百五十九條之一至之四規定，而經當事人於審判程序同意作
  為證據，法院審酌該言詞陳述或書面陳述作成時之情況，認為
  適當者，亦得為證據。又當事人、代理人或辯護人於法院調查
  證據時，知有第一百五十九條第一項不得為證據之情形，而未
  於言詞辯論終結前聲明異議者，視為有前項之同意，同法第一
  百五十九條之五亦定有明文。本件公訴人及被告甲○○於本院
  準備程序及審判程序中對於本案相關證人於偵查中之證述暨其
  他相關具傳聞性質之證據資料之證據能力，均表示沒有爭執，
  且迄於言詞辯論終結前亦未聲明異議。本院審酌本案證人之陳
  述及證據資料作成時之情況，核無違法取證或其他瑕疵，認為
  以之作為證據為適當，前述證人於審判外之陳述及相關證據資
  料，自得做為證據。
二有罪部分
(一)認定犯罪事實所憑之證據及理由：前述事實，除被告甲○○於
  本院審理時之自白外，其尿液送臺灣尖端先進生技醫藥股份有
  限公司（下稱尖端公司）鑑定結果，嗎啡及可待因均呈陽性反
  應，有該公司九十六年七月十六日濫用藥物檢驗報告、臺北市
  政府警察局偵辦毒品案件尿液檢體委驗單各一份在卷可憑，扣
  案注射針筒內含之微量液體經以聯勤二○四廠製造之煙毒品檢
  驗包Ａ包試驗初步檢驗結果呈嗎啡、海洛因反應等情，亦有萬
  芳分局查獲涉嫌毒品危害防制條例毒品初步鑑驗報告單一份可
  證，足以擔保被告自白之真實性，本件證據明確，已可認定被
  告有事實欄所載施用海洛因之犯行，應依法論科。
(二)論罪科刑之依據：毒品危害防制條例第二十條、第二十三條將
  施用毒品之刑事處遇程序，區分為「初犯」及「五年內再犯」
  、「五年後再犯」。依其立法理由之說明：「初犯」，經觀察
  、勒戒或強制戒治後，應為不起訴處分或不付審理之裁定；「
  五年內再犯」者，因其再犯率甚高，原實施之觀察、勒戒及強
  制戒治既已無法收其實效，爰依法追訴或裁定交付審理。至於
  經觀察、勒戒或強制戒治執行完畢釋放後，「五年後再犯」者
  ，前所實施之觀察、勒戒或強制戒治已足以遮斷其施用毒品之
  毒癮，為期自新及協助其斷除毒癮，仍適用「初犯」規定，始
  應先經觀察、勒戒或強制戒治程序。倘被告於五年內已再犯，
  經依法追訴處罰，縱其第三次（或第三次以上）再度施用毒品
  之時間，在初犯經觀察、勒戒或強制戒治執行完畢釋放五年以
  後，而合於「五年後再犯」之規定，因其已於五年內再犯，顯
  見其再犯率甚高，原實施觀察、勒戒或強制戒治，已無法收其
  實效，即應依該條例第十條處罰，最高法院著有九十六年度臺
  非字第二六三號裁定意旨可參。被告有事實欄所載之科刑執行
  情形，有臺灣高等法院被告前案紀錄表一份在卷足憑，其雖於
  九十年六月二十二日強制戒治執行完畢五年後，始為本件犯行
  ，而符合毒品危害防制條例第二十條第三項「五年後再犯」之
  規定，惟其既於強制戒治執行完畢五年內再犯，顯見其再犯率
  甚高，原實施觀察、勒戒或強制戒治，已無法收其實效，參照
  前述說明，應依法追訴處罰。核被告所為，係犯毒品危害防制
  條例第十條第一項施用第一級毒品罪，其持有第一級毒品海洛
  因之低度行為，為施用之高度行為吸收，不另論罪。又被告曾
  有如事實欄所述之犯罪科刑執行完畢情形，有臺灣高等法院被
  告前案紀錄表一份可參，其受有期徒刑執行完畢後，於五年內
  再因故意犯有期徒刑以上之本罪，為累犯，依法加重其刑。本
  院審酌被告有施用毒品前科，仍不知悔悟，及施用海洛因之行
  為對個人身心戕害甚鉅，但念其犯後態度良好，坦承犯行，現
  又因車禍導致行動不便，且所犯屬自戕行為等一切情狀，量處
  如主文所示之刑。扣案注射針筒內含之海洛因微量液體屬第一
  級毒品，且已附著於注射針筒內壁而無法析離，不問屬於犯人
  與否，均依毒品危害防制條例第十八條第一項前段規定諭知沒
  收銷燬之。
三無罪部分：公訴意旨另以前述濫用藥物檢驗報告檢驗結果，安
  非他命類類亦呈陽性反應，因認被告尚涉犯毒品危害防制條例
  第十條第二項施用第二級毒品罪嫌。被告則否認知悉所施用之
  毒品含有安非他命成分，辯稱：其從未施用過安非他命等語。
  本院認為：
(一)犯罪事實應依證據認定之，無證據不得推定其犯罪事實，又不
  能證明被告犯罪者，應諭知無罪之判決，刑事訴訟法第一百五
  十四條第一項、第三百零一條第一項分別定有明文。且認定犯
  罪事實所憑之證據，雖不以直接證據為限，間接證據亦包括在
  內，然無論直接或間接證據，其為訴訟上之證明，須於通常一
  般之人均不致於有所懷疑，而得確信其為真實之程度者，始得
  據之為有罪之認定，倘其證明尚未達到此一程度，而有合理性
  懷疑之存在時，即無從為有罪之認定，此有最高法院七十六年
  度臺上字第四九八六號判例意旨可資參照。又認定不利於被告
  之事實，須依積極證據，苟積極證據不足為不利於被告事實之
  認定時，即應為有利於被告之認定，更不必有何有利之證據（
  最高法院三十年度上字第八一六號判例參照）。
(二)依行政院衛生署管制藥品管理局九十三年七月二十二日管檢字
  第0930006615號函所示意旨，只要甲基安非他命類與安非他命
  類之濃度均超過檢驗機構之最低可定量濃度值，即可確認該尿
  液含有甲基安非他命及安非他命成分，並可認定被告曾使用含
  有甲基安非他命或可代謝之甲基安非他命成分之物。至高於檢
  驗機構之最低可定量濃度值，卻檢驗機構被判定為陰性之情形
  ，乃因檢驗機構依行政院衛生署公布之濫用藥物尿液檢驗作業
  準則第十八條，安非他命類之闕值在500ng/ml以上，或甲基安
  非他命類闕值在500ng/ml以上，且其代謝物安非他命之濃度在
  200ng/ml以上者，應判定為陽性之規定所致，但該準則第二十
  條亦規定，司法案件之濫用藥物尿液，必要時得採用最低可定
  量濃度為闕值，不受第十八條之限制。據此，本件鑑驗機構即
  尖端公司就甲基安非他命類之最低可定量濃度為40ng/ml ，安
  非他命類為50ng/ml ，而被告尿液經以氣相層析質譜儀鑑定結
  果，檢驗出之甲基安非他命類濃度為1092ng/ml ，安非他命類
  濃度為209ng/ml，均高於該公司之最低可定量濃度，參照前函
  意旨，應可認定被告於採尿回溯九十六小時內某時曾使用含有
  甲基安非他命或可代謝之甲基安非他命成分之物。
(三)甲基安非他命或海洛因大多分開使用，惟於下列情況會有混用
  ：有些海洛因使用者喜好加入甲基安非他命以增加其舒暢感
  覺；原先使用甲基安非他命者開始嘗試使海洛因時；有些
  海洛因成癮者偶而會施用安非他命來消除海洛因戒斷時出現之
  不舒服症狀；有些海洛因販毒者加入甲基安非他命以增加其
  重量。這兩種藥物同時施用不會引起排斥，甚至在欣快感方面
  有被加強的可能。不同吸毒族群及不同毒品種類，有不同施用
  方式，包括以燒烤、注射及加入香煙中吸食等方式，施用後在
  人體有不同的吸收、分布、代謝及排泄之比率及時程，若將海
  洛因與甲基安非他命混合置於玻璃球中以燒烤方式吸食，於施
  用者之尿液中應可驗出嗎啡、甲基安非他命之陽性反應，對施
  用者可能產生降解之功能（參行政院國軍退除役官兵輔導委員
  會臺北榮民總醫院於九十三年五月十一日以北總內字第093002
  3372號函、行政院衛生署管制藥品管理局九十三年九月六日管
  檢字第0930008112號函、九十三年八月十七日管檢字第093000
  7733號函）。亦即，海洛因與安非他命兩類藥物同時施用不會
  引起排斥，甚至加強施用後之欣快感，故販賣海洛因之人有可
  能於出售之海洛因中加入甲基安非他命以增加海洛因重量。因
  此，自不能排除九十六年七月九日下午五點左右出售海洛因予
  被告之人，於所交付之海洛因中摻入少量安非他命粉末，以增
  加重量，或影響施用效果。況依被告之前案紀錄觀之，其前於
  七十六年、八十年、八十三年間均因肅清煙毒條例第九條第一
  項施用毒品或鴉片罪（當時安非他命尚未列入該條例之毒品）
  遭判處徒刑，七十七年間因同條例第十條第一項持有毒品或鴉
  片罪遭判處徒刑，九十三年、九十四年間均因施用海洛因遭判
  處徒刑，施用海洛因之期間極長，但無施用安非他命之前科，
  且被告之尿液驗得之安非他命類濃度僅略高於最低可定量濃度
  ，而經尖端公司判定為陰性，尚難僅憑被告尿液中含有甲基安
  非他命或可代謝之甲基安非他命成分，即認其知悉所施用之毒
  品含有安非他命類成分。參以本件僅扣得通常供海洛因所用之
  注射針筒，並未扣得通常施用安非他命之器具，亦無證據足認
  被告有另行施用安非他命之行為，依罪疑唯輕之原則，應認被
  告所辯其並未施用安非他命等辯解足堪採信，自不得對之論以
  施用第二級毒品之罪。
(四)綜上所述，本件公訴人所舉證據尚不足以證明被告有施用第二
  級毒品安非他命犯行，此外，復查無其他積極證據足證被告涉
  有公訴人所指前述犯行，不能證明被告犯施用第二級毒品罪，
  參照前述說明，就此部分依法應為無罪之諭知。
四適用之法條：刑事訴訟法第二百九十九條第一項前段、第三百
  零一條第一項，毒品危害防制條例第十條第一項、第十八條第
  一項前段，刑法第十一條前段、第四十七條第一項。
本案經檢察官侯靜雯到庭執行職務
中    華    民    國    97    年    2     月    20    日
                  刑事第十五庭  審判長法  官  廖紋妤
                                      法  官  楊台清
                                      法  官  邱蓮華
上正本證明與原本無異。
如不服本判決，應於判決送達後10日內向本院提出上訴狀 (應抄
附繕本)。
                                      書記官  葉宜玲
中    華    民    國    97    年    2     月    22    日
附錄論罪科刑法條
毒品危害防制條例第10條第1項
施用第一級毒品者，處六月以上五年以下有期徒刑。


司法院資訊處製作；財團法人民間司法改革基金會備份。
